臺灣花蓮地方法院刑事判決　　　　　　　　　　　　　　九十三年度訴緝字第八號
　　公　訴　人　臺灣花蓮地方法院檢察署檢察官
　　被　　　告　丙○○
　　指定辯護人　本院公設辯護人　乙○
右列被告因違反洗錢防制法等案件，經檢察官提起公訴（九十二年度偵字第七號），
本院判決如左：
    主  文
丙○○幫助連續詐欺，累犯，處有期徒刑拾月。
    事  實
一、丙○○曾於民國八十七年間違反電信法案件，經法院判刑有期徒刑四月確定，於
    八十九年六月三十日執行完畢，竟不知悔改，明知提供金融機構之帳戶供不明人
    士使用，將可供作詐欺犯罪者作為詐騙他人將款項匯入該帳戶之用，而幫助連續
    詐欺取財犯罪，竟仍基於幫助他人實施連續詐欺取財犯罪之故意，於九十年五月
    三十日前往花蓮縣吉安鄉花蓮太昌郵局，就其所有局號：0000000、帳號
    0000000號郵政存簿儲金帳戶申辦電話語音服務後，將該帳戶之提款卡，
    交予不詳名年籍不詳之人。嗣該不詳姓名之人，於九十年六月二十八日，在中國
    時報刊登佯以：「在家上班工作輕鬆」之代工招攬廣告，適甲○○閱報後，即去
    電詢問，該人即向甲○○佯稱：為免其提供之代工物件材料遭甲○○變賣，須先
    匯寄一筆擔保款為由，嗣又再佯稱甲○○抽中大獎，須先支付公證費為幌，連續
    使甲○○陷於錯誤，隨依該詐欺犯人之指示前往南投竹山郵局，於九十年七月四
    日九時四十五分零七秒、同日十三時十二分四十九秒，各匯款新台幣（下同）十
    萬元，計二筆，及於同年七月五日八時三十分零八秒，匯入三十萬元，分別存入
    丙○○之帳戶內，共計五十萬元。上開詐欺犯人得手後，於九十年七月四日八時
    二十二分許辦理語音變更密碼後，即陸續自同年七月四、五日二天內，利用前開
    提款卡在提款機，將詐欺所得之款項悉數從丙○○帳戶中提領殆盡。嗣甲○○追
    償無著，方知受騙。
二、案經被害人甲○○訴由臺灣南投地方法院檢察署呈請台灣高等法院檢察署令轉臺
    灣花蓮地方法院檢察署檢察官偵查起訴。
    理  由
一、訊據被告丙○○矢口否認有上開幫助詐欺之犯行，辯稱：伊於九十年五、六月間
    ，其所有之郵局存摺及提款卡連同向友人借來之機車一併遭竊，後來雖未向警方
    報案，但卻有到郵局向郵務人員掛失時，經郵務人員告知該帳戶業遭警方凍結，
    無法辦理，此可調取當時其去郵局掛失的錄影帶可佐。而且其並未提供帳戶供詐
    欺集團使用，更沒有參與刊登廣告或收受匯款之詐欺行為云云。經查，告訴人甲
    ○○於九十年六月二十八日，依報紙上之代工廣告去電詢問，接電話者先後佯以
    須先支付擔保款或中獎之公證費等名目，即依指示將上開金錢匯入被告上開帳戶
    ，嗣匯款遭使用該帳戶之提款卡提領等情，業據甲○○於警詢、偵訊時指訴綦詳
    ，並有報紙廣告影本一紙、匯款單影本三張、花蓮郵局九十一年五月二十二日支
    00000000－000函及隨函檢附客戶歷史交易清單、中華郵政股份有限
    公司花蓮郵局九十二年二月二十五日行九二五０六一二００二號函及隨函檢附之
    第0000000號號帳戶往來明細資料、立帳申請書、「申請語音系統」申請
    資料、「變更語音系統密碼」原始資料及「設定警示帳戶」等相關資料附卷可稽
    ，是告訴人甲○○確受到詐欺犯人之詐欺，且將鉅款匯入被告前開郵政儲金帳戶
    等情，均堪予認定。至被告雖辯稱上開帳戶之存摺、提款卡係在九十年五、六月
    間連同機車一同遭竊云云，然查，經質之被告為何機車遭竊時未向警方報失或通
    知車主乙節，供稱：因為機車不是他的，而車主王秀雄當時可能在監或收押中，
    所以僅有向其母親說機車遭竊云云（見本院卷第八十一頁），然按理機車係為價
    值不菲之物，被告既作為平日交通工具使用，一旦遭失竊，自知應向警察機關報
    失，請求協助查尋，被告竟怠於為之，顯與常理有違，更何況，該機車為他人之
    物，更應及時轉知車主來獲取諒解，被告竟又疏於為之，更令人懷疑，而縱令車
    主王秀雄時正身陷囹圄，亦非不易告知，被告竟又長期默不作聲，顯見其機車遭
    竊之說詞，不足採信。再查，被告於八十九年一月十九日申請上開儲金帳戶後，
    至九十年五月間止，一直陸續作為小額存提款使用，此有上開客戶歷史交易清單
    在卷可佐，可見該帳戶係被告作為平日存提款之用，若確有遭失竊，被告更應即
    刻到郵局掛失，補辦存摺及提款卡，被告卻又再怠於為之，益徵遭竊之事，係為
    被告臨訟杜撰之詞，雖被告事後辯稱：有到郵局辦理掛失，但遭郵局人員拒絕云
    云，但查，經檢察官函詢郵局查證結果，並查無被告曾於九十年間有向郵局辦理
    掛失存摺及提款卡記錄，此有中華郵政股份有限公司花蓮郵局九十二年一月二十
    七日行0000000000六號函可證（見偵查卷第十七頁、第十九１），足
    見被告所辯有到郵局掛失，更令人質疑，雖被告請求本院調閱之錄影帶，因逾保
    存期限無法調取，但參諸被告之上開帳戶係遲於九十年七月十六日始遭南投縣警
    察局竹山分局以九０投警竹刑字第一六０六號函請郵局設定為警戒帳戶並凍結帳
    戶，有上開花蓮郵局九十二年二月二十五日行九二五０六一二００二號函可參（
    見偵查卷第二十三頁），從而，從被告所辯之遭竊時間約在五、六月間迄至七月
    十六日帳戶遭凍結為止，其間長達數十天，被告如有心掛失存摺及補辦提款卡，
    大可於失竊當日或近日辦理掛失，況查，由於在該等期間內，該帳戶尚未遭列為
    警示帳戶，郵局人員當不會有何刁難之處，被告辦理掛失自屬輕而易舉之事，被
    告卻無法作到，且如前所述，郵局不僅無被告所述之掛失記錄，在在足證被告並
    未到郵局辦理掛失之行為，況縱令被告事後確有到郵局辦理掛失，亦應在九十年
    七月十六日之後之事，此亦當為被告明知帳戶交付詐欺犯使用，恐遭警方查緝之
    作為，並不足據此即採證作為有利於被告之證據。復查，被告於八十九年三月八
    日因電信法案在監執行，迄於八十九年七月一日即出監，始於九十一年八月三十
    日因另案始再遭羈押，此有臺灣高等法院被告全國前案紀錄表一份，在案發前後
    行動自由並未受到國家公權力之拘束，因而，縱被告並未親自到南投，但對於將
    帳戶之提款卡交由他人使用乃屬輕易之事，尚難謂被告在當時無法從事犯罪行為
    ，被告關此之辯辭，亦不足採。況查，被告於九十年五月三十日上午十一時二十
    二分許，就其上開儲金帳戶申辦電話語音服務之事實，業據其供述在卷，並有查
    詢存簿變更資料（見偵查卷第十八頁），並於同日將帳戶內全部之存款五百三十
    元悉數提領殆盡（見南投地檢偵查卷九十一年度偵字第一三八一號第二十六頁）
    ，被告若非有將其儲金帳戶交付他人使用，被告長期作為小額資金運用之帳戶，
    何有辦理電話語音服務之必要？被告又何須將帳戶結清之理，因而，若非被告同
    意將帳戶交由犯罪者使用，否則原由被告保管中之提款卡，又豈會無緣無端的落
    入詐欺犯人之手中？該名詐欺犯人又豈能確信被告在遭竊後，不會去辦理掛失之
    手續，導致其無法提領詐騙所得，反而於九十年七月四日八時二十二分許辦理語
    音變更密碼後，再大大方方指示告訴人將鉅款在二天內匯入被告帳戶？顯見該名
    詐欺者當知該帳戶的所有人知悉他的意圖，並同意為之，被告幫助犯案之情，彰
    彰明甚，綜上，被告上開所辯與經驗法則及論理法則明顯有違，顯係卸責之詞，
    不足採信。本件事證明確，被告犯行堪以認定。
二、前揭詐欺犯人於報紙刊登代工廣告，吸引告訴人甲○○來電洽詢，誘騙告訴人匯
    款至被告上開郵政存簿儲金帳戶，核其所為，係犯刑法第三百三十九條第一項之
    詐欺取財罪。該名詐欺犯人上開多次犯行，時間緊接，方法相同，顯係基於概括
    犯意為之，屬連續犯，應依刑法第五十六條之規定論以一罪，並加重其刑。查詐
    欺犯人利用誘騙被害人匯款之手法，詐騙社會大眾財物將財物轉入人頭帳戶之案
    件，在我國社會時有所聞，經媒體大幅報導，乃一般社會大眾均有之認識；衡被
    告於申請語音之後，將其郵政存簿儲金帳戶之提款卡交付他人使用，對於上開物
    品將供作詐欺犯人遂行詐欺社會大眾之犯罪使用，而有助於連續詐欺犯罪之實施
    ，當有所預見，核其所為，係犯刑法第三十條第一項、第五十六條、第三百三十
    九條第一項之幫助連續詐欺取財罪。公訴意旨認被告所為係犯刑法第三百四十條
    之常業詐欺罪，然公訴人僅證明該名詐欺犯有於九十年六月二十八日刊登廣告後
    ，連續在電話中詐騙告訴人之行徑外，並未積極舉證該名詐欺犯有以之為常業之
    事證，公訴人所認係犯詐欺常業罪，容有未洽，本院自應在基本事實同一下，變
    更法條為刑法第三百三十九條第一項之詐欺取財罪，併予敘明。又被告僅係提供
    帳戶及提款卡作為工具，來幫助上開詐欺犯人實施連續詐欺取財犯罪，屬從犯，
    公訴人認被告係為共犯，亦容有誤會，應予敘明，爰依刑法第三十條第二項之規
    定，按正犯即上開詐欺犯人所犯連續詐欺取財罪之刑，減輕其刑。另查，被告有
    如事實欄所載之犯罪前科與執行紀錄，此有台灣高等法院被告全國前案紀錄表與
    台灣花蓮地方法院檢察署刑案資料查註紀錄表各一份存卷可按，其於五年以內再
    犯本件有期徒刑以上之罪，為累犯，應依刑法第四十七條之規定，加重其刑，並
    依法先加後減。爰審酌被告其犯罪之動機、目的、手段、品行、智識程度、本件
    告訴人遭詐騙之金額高達五十萬元，犯罪所生損害嚴重，被告犯後飾詞狡辯，毫
    無悔意，犯罪後態度不佳等一切情狀，量處如主文所示之刑。被告上開郵政存簿
    儲金第0000000號帳戶之提款卡，係被告所有並供其犯罪所用之物，並未
    扣案，迭經檢警搜查並無所獲，是並無積極證據足證仍然存在失，故爰不依刑法
    第三十八條第一項第二款之規定，併予宣告沒收，附予敘明。
三、公訴意旨雖認被告上開犯行，應另成立洗錢防制法第九條第一項之洗錢罪。惟按
    洗錢防制法之制定，旨在規範特定重大犯罪不法所得之資金或財產，藉由洗錢行
    為，諸如經由各種金融機關或其他交易管道，轉換成為合法來源之資金或財產，
    以切斷資金與當初犯罪行為之關連性，俾便於隱匿其犯罪行為或該資金不法來源
    或本質，以逃避追訴、處罰，故該法第二條第一款規範之洗錢，所指掩飾或隱匿
    因自己重大犯罪所得財物或財產上利益之行為，須有旨在避免追訴、處罰而使其
    所得財物或利益之來源合法化，或改變該財物或利益之本質之犯意，始克相當。
    經查，上開詐欺犯人使用被告所提供郵政存簿儲金帳戶存摺、提款卡及印章之方
    式，係詐騙告訴人將款項匯入該郵政存簿儲金帳戶，再以提款卡將詐騙所得款項
    提領等情，前業敘明，前開詐欺犯人係將被告所提供之帳戶，作為取得甲○○款
    項之管道一節，應堪認定。則於別無其他積極證據之情形下，自難認為該詐欺犯
    人及被告本身，除使用被告所提供帳戶作為取得告訴人款項之管道以外，另有何
    基於隱匿其犯罪行為或該資金不法來源或本質，將犯罪所得款項經由金融機關或
    其他交易管道，轉換成為合法來源之資金或財產，或改變該等財物之本質，以切
    斷犯罪所得款項與當初犯罪行為關連性之行為，且本案被告所犯係普通詐欺罪，
    並非洗錢防制法第三條所列之重大犯罪，縱有隱匿，亦不構成洗錢防制法之罪。
    是揆諸前揭說明，本件被告之行為，應與洗錢防制法第二條所規範之「洗錢」行
    為不同，其行為與洗錢防制法第九條第一項犯罪之構成要件有間，不能證明被告
    另有此部份犯罪，然檢察官既認此部份與被告上開經論罪科刑之幫助詐欺取財犯
    罪間，有裁判上一罪之牽連犯而一併起訴，本院爰不另為無罪之諭知。
據上論斷，應依刑事訴訟法第二百九十九條第一項前段、第三百條，刑法第三十條第
一項、第二項、第五十六條、第三百三十九條第一項、第四十七條，罰金罰鍰提高標
準條例第一條前段，判決如主文。
本案經檢察官丁○○到庭執行職務。
中      華      民      國    九十三    年     十二     月      九      日
                              臺灣花蓮地方法院刑事第一庭
              審判長法官  賴  淳  良
                                        法官  鄭  光  婷
                                        法官  李  豫  雙
右正本證明與原本無異。
如對本判決不服，應於送達後十日內，向本院提出上訴狀。（應抄附繕本）告訴人或
被害人如對於本判決不服者，應具備理由請求檢察官上訴，其上訴期間之計算係以檢
察官收受判決正本之日期為準。
                                  法院書記官
中      華      民      國    九十三    年     十二     月      九      日
附錄本判決論罪之法律條文：
刑法第三百三十九條第一項：
意圖為自己或第三人不法之所有，以詐術使人將本人或第三人之物交付者，處五年以
下有期徒刑、拘役或科或併科一千元以下罰金。
